高雄高等行政法院判決
110年度訴字第409號
原      告  李慧芬                                     
            凃雅芬              
            李翎伊              
            李柏諺              
            李騏宇              
被      告  財政部南區國稅局

代  表  人  盧貞秀              
上列當事人間遺產稅事件，原告不服提起行政訴訟，本院判決如
下︰
　　主  文
一、原告之訴駁回。
二、訴訟費用由原告負擔。
　　事實及理由
一、爭訟概要：
(一)被繼承人李太山於民國84年1月7日死亡，訴外人李黃冊（被
    繼承人之妻）、李宏哲（被繼承人之子）及原告李慧芬、李
    騏宇（原名李宏健）等繼承人同年6月9日辦理遺產稅申報，
    經被告查得漏報李太山銀行存款新臺幣（下同）1,690,000
    元，除歸課核定遺產總額56,008,291元，遺產淨額19,560,9
    34元，應納遺產稅額4,800,563元外，並按所漏稅額裁處1倍
    罰鍰計574,600元，原告於85年間，依限繳清稅款及罰鍰在
    案。
(二)原告前曾以所繼承遺產中之坐落屏東縣新園鄉興厝段（下稱
    興厝段）560-1號等共12筆土地（下稱系爭土地），符合農
    業發展條例第38條之1免徵遺產稅規定為由，依據行為時稅
    捐稽徵法第28條第2項規定申請退稅，循序提起行政爭訟，
    經判決駁回確定在案。復於110年11月1日繕具申請函，再以
    相同之理由，依行為時稅捐稽徵法第28條第2項規定申請退
    還被繼承人李太山誤徵之遺產稅4,800,563元及罰鍰574,600
    元，共計5,375,163元，經被告以110年11月2日南區國稅審
    二字第1101007240號函（下稱原處分），略以：原告相同之
    申請，被告已經函復，且經行政法院多次判決駁回在案等語
    ，據以否准申請。原告不服，提起本件行政訴訟，聲明：1
    、先位聲明：⑴原處分撤銷。⑵被告應依申請，作成准予退稅
    之行政處分。2、備位聲明：應被給付原告5,375,163元，及
    自繳納日起算至清償日止之法定利息。
二、本院之判斷：
(一)關於先位聲明（提起課予義務訴訟）部分：　
 1、行政訴訟法第107條第1項第10款規定：「原告之訴，有下列
    各款情形之一者，行政法院應以裁定駁回之。但其情形可以
    補正者，審判長應定期間先命補正：……十、起訴不合程式或
    不備其他要件者。」又依行政訴訟法第5條規定意旨，提起
    課予義務訴訟，須人民依法申請之案件，遭行政機關予以駁
    回處分或怠為處分，且經訴願程序後，始得提起行政訴訟。
    故倘未經過訴願程序，逕行提起課予義務訴訟，即屬不備起
    訴要件，且其情形不能補正，應依上開規定駁回之。
 2、經查，原告以110年11月1日申請函，向被告申請退稅，遭被
    告以原處分駁回申請之事實，有該申請函、原處分函在卷為
    證。惟原告就此部分，並未提起訴願，即有起訴不備要件之
    情形，其情形無法補正。依上述規定之說明，原告起訴並不
    合法，應予駁回。
(二)關於備位聲明（提起給付訴訟）部分：　　
 1、按提起一般給付訴訟，須以該訴訟得「直接」行使給付請求
    權者，據以請求行政機關為財產上之給付或請求作成行政處
    分以外之其他非財產上之給付為限。如依實體法之規定，須
    先由行政機關作成核定或許可之行政處分者，則應先請求行
    政機關核定並作成授益行政處分，如未獲准許，再循序經由
    訴願程序，並依行政訴訟法第5條規定提起課予義務訴訟，
    請求作成該核定之行政處分。倘原告捨此合法救濟途徑，逕
    行提起一般給付訴訟，其起訴自屬欠缺權利保護之必要，應
    以判決駁回（參照最高行政法院90年6月份庭長法官聯席會
    議決議意旨）。
 2、原告申請退稅之法律依據為行為時稅捐稽徵法第28條第2項
    ，依該條之規範結構，須由繳納人提出申請後，經稅捐稽徵
    機關就是否符合退稅要件、應退稅金額多少，審查後作成核
    定之行政處分，人民之退稅請求權始具體化，性質上應提起
    課予義務訴訟始為正確訴訟類型之選擇（先位訴訟部分為正
    確之訴訟類型）。經查，原告主張依行政訴訟第8條規定，
    提起一般給付訴訟請求退稅，依前揭說明，其起訴之訴訟類
    型即有錯誤，顯然無法達成訴訟目的，即屬欠缺權利保護必
    要之要件。是以，原告之請求，依其所訴之事實，在法律上
    顯無理由，依行政訴訟法第107條第3項，不經言詞辯論，逕
    以判決駁回之。
三、結論：原告之訴為一部不合法，一部無理由。
中　　華　　民　　國　　111 　年　　3 　　月　　11　　日
            高雄高等行政法院第三庭
                        審判長法官　吳　永　宋
                              法官　黃　堯　讚
                              法官　孫　奇　芳
以上正本係照原本作成。
一、如不服本判決，應於送達後20日內，向本院提出上訴狀，其
    未表明上訴理由者，應於提出上訴後20日內向本院補提理由
    書（均須按他造人數附繕本）。未表明上訴理由者，逕以裁
    定駁回。
二、上訴時應委任律師為訴訟代理人，並提出委任書。（行政訴
    訟法第241條之1第1項前段）
三、但符合下列情形者，得例外不委任律師為訴訟代理人。（同
    條第1項但書、第2項）
得不委任律師為訴訟代理人之情形 所  需  要  件 （一）符合右列情形之一者，得不委任律師為訴訟代理人　 1.上訴人或其法定代理人具備律師資格或為教育部審定合格之大學或獨立學院公法學教授、副教授者。 2.稅務行政事件，上訴人或其法定代理人具備會計師資格者。 3.專利行政事件，上訴人或其法定代理人具備專利師資格或依法得為專利代理人者。 （二）非律師具有右列情形之一，經最高行政法院認為適當者，亦得為上訴審訴訟代理人 1.上訴人之配偶、三親等內之血親、二親等內之姻親具備律師資格者。 2.稅務行政事件，具備會計師資格者。 3.專利行政事件，具備專利師資格或依法得為專利代理人者。 4.上訴人為公法人、中央或地方機關、公法上之非法人團體時，其所屬專任人員辦理法制、法務、訴願業務或與訴訟事件相關業務者。 是否符合（一）、（二）之情形，而得為強制律師代理之例外，上訴人應於提起上訴或委任時釋明之，並提出（二）所示關係之釋明文書影本及委任書。  
中　　華　　民　　國　　111 　年　　3 　　月　　11　　日
                              書記官　宋鑠瑾